臺灣新北地方法院民事判決
111年度勞訴字第146號
原      告  鄧維祥  

訴訟代理人  周安琦律師（法律扶助）
被      告  尚岳宏有限公司

法定代理人  林勝偉  

上列當事人間請求給付資遣費等事件，經本院於民國111年11月9
日言詞辯論終結，判決如下：
    主      文
一、被告應給付原告新臺幣520,000元，及自民國109年7月31日
    起至清償日止，按週年利率5%計算之利息。
二、訴訟費用由被告負擔。
三、本判決第一項得為假執行。但被告如以新臺幣520,000元為
    原告預供擔保後，得免為假執行。
    事實及理由
壹、程序方面：
　　按言詞辯論期日，當事人之一造不到場者，得依到場當事人
    之聲請，由其一造辯論而為判決，民事訴訟法第385條第1項
    前段定有明文。本件被告經合法通知，未於最後言詞辯論期
    日到場，且核無同法第386條所列各款情形，爰依原告之聲
    請及上開規定，由其一造辯論而為判決。
貳、實體方面：
一、原告方面：
㈠、緣原告於民國92年3月1日起受僱於訴外人施玉琴（下稱施玉
    琴）即富順雜糧行（下稱富順雜糧行），擔任司機，約定月
    薪新臺幣（下同）35,000元，且自100年起則調薪為月薪40,
    000元。然實際負責人林文龍於107年5、6月間不幸因病過世
    ，富順雜糧行遂由其妻施玉琴、兒即訴外人甲○○（下稱甲○○
    ）接手管理。詎料，施玉琴竟於109年6月無預警告知原告，
    富順雜糧行即將歇業，命原告不用再來上班了，並於109年6
    月30日片面終止勞雇關係。嗣後原告申請相關勞工保險、勞
    工退休金之明細資料時，始發現富順雜糧行早於107年12月
    時，已逕自將原告之投保、提繳單位改為被告尚岳宏有限公
    司（下稱被告公司），甚至有低報薪資而漏繳勞保費、勞退
    金之情。
㈡、原告因欲向勞工保險局申請勞保年金給付等事宜，經承辦人
    員告知，始知悉雇主於歇業等狀況，其積欠勞工之資遣費、
    退休金等，勞工得依法向勞工保險局申請由墊償基金支付（
    即勞動基準法第28條第1項之規定）。為此，原告依前揭勞
    動基準法、勞工退休金條例等相關規定，向被告請求資遣費
    、勞工退休金等，茲分別說明如下：
1、資遣費240,000元：被告於109年6月30日因欲辦理歇業，片面
   中止兩造勞雇契約，依勞動基準法（下稱勞基法）第11條第1
   款、及勞工退休金條例（下稱勞退條例）第12條第1項規定，
   應給付原告資遣費。原告於終止勞動契約前6個月之月平均工
   資為40,000元，且原告自95年6月22日適用勞退條例，至109
   年6月30日遭資遣止，年資共計14年又9日。原告之勞保投保
   單位，雖於107年12月逕遭富順雜糧行轉調至被告公司，然原
   告之工作地點、工作內容、工資均完全相同，且被告公司之
   法定代理人甲○○即為施玉琴（富順雜糧行之代表人）之子，
   及被告公司之出貨單上併列富順雜糧行，顯見富順雜糧行與
   被告公司實質上確為「同一事業」，故原告於兩者任職之年
   資自應併計。故被告依勞退條例第12條第1項規定，應給付原
   告資遣費240,000元。
2、勞工退休金280,000元：原告於92年3月1日受僱於與被告公司
   屬同一事業之富順雜糧行，並於109年6月30日遭被告資遣，
   工作期間17年4個月，且斯時原告已年滿58歲（原告於50年12
   月20日出生)，依勞基法第53條第1款規定，已得自請退休。
   又原告係於勞退條例（即俗稱之「新制」）施行後1年（即95
   年6月22日）始選擇該新制，原告於選用「新制」前之3年3個
   月又22日工作年資，被告應依勞基法所規定之退休金給與標
   準（即俗稱之「舊制」）發給原告退休金。故原告依勞基法
   第55條規定，請求被告給付280,000元之退休金。
3、依勞退條例第11條第2項、第12條第2項均規定資遣費及退休
   金應於勞動契約終止後30日內給付之，是原告請求被告給付
   自109年7月31日起（即原告遭資遣日109年6月30日後30日之
   翌日），就該資遣費及退休金之遲延利息。
㈢、併聲明：
1、被告應給付原告520,000元，及自109年7月31日起至清償日止
   ，按週年利率5%計算之利息。
2、訴訟費用由被告負擔。
3、原告願供擔保，請准宣告假執行。
二、被告方面：被告經合法通知，未於言詞辯論期日到場，亦未
    提出準備書狀作何聲明或陳述。
三、本院得心證之理由：
㈠、按當事人對於他造主張之事實，於言詞辯論時不爭執者，視
    同自認。但因他項陳述可認為爭執者，不在此限。當事人對
    於他造主張之事實，已於相當時期受合法之通知，而於言詞
    辯論期日不到場，亦未提出準備書狀爭執者，準用第1 項之
    規定。但不到場之當事人係依公示送達通知者，不在此限，
    民事訴訟法第280 條第1 、3 項定有明文。經查，原告前開
    主張，業據其提出111年4月28日新北市政府勞資爭議調解紀
    錄、經濟部商業名稱暨所營事業預查網頁、薪資袋、原告之
    勞工保險異動查詢網頁、原告109年6月申請之勞工個人專戶
    明細資料、新北市政府111年6月27日函文、經濟部商業司公
    司基本資料網頁、被告公司出貨單、原告勞工退休金提繳異
    動查詢網頁及簡訊、通話紀錄為證（見本院卷第25至55、73
    至75頁），而被告公司經合法通知未到庭，且未提出任何書
    狀作何聲明及陳述，揆諸上開規定，已發生視為自認之法律
    效果，自堪信原告上開之主張為真實。
㈡、按勞動基準法第11條第1款規定，非有左列情事之一者，雇主
    不得預告勞工終止勞動契約：「一、歇業或轉讓時。」。又
    勞基法第17條規定，雇主依同法第16條規定基於同法第11條
    規定之事由終止勞動契約時，應依下列規定發給勞工資遣費
    ：「、在同一雇主之事業單位繼續工作，每滿一年發給相
    當於一個月平均工資之資遣費。、依前款計算之剩餘月數
    ，或工作未滿一年者，以比例計給之。未滿一個月者以一個
    月計。又勞工適用本條例之退休金制度者，適用本條例後之
    工作年資，於勞動契約依勞動基準法第11條、第13條但書、
    第14條及第20條或職業災害勞工保護法第23條、第24條規定
    終止時，其資遣費由雇主按其工作年資，每滿一年發給二分
    之一個月之平均工資，未滿一年者，以比例計給；最高以發
    給6個月平均工資為限，不適用勞動基準法第17條之規定。
    」勞退條例第12條第1項定有明文。經查，本件兩造間既有
    勞動契約關係存在，被告公司以歇業為由終止渠等間勞動契
    約，則揆諸前揭法條規定，被告公司依法給付資遣費、退休
    金，而被告公司經合法通知，未對原告主張提出辯駁，復未
    提出證據證明其已給付上開金額，則原告依兩造間之勞動契
    約關係、勞基法等規定，請求被告給付上開項目之金額，自
    屬有據。再按為保障勞工之基本勞動權，加強勞雇關係，促
    進社會與經濟發展，防止雇主以法人之法律上型態規避法規
    範，遂行其不法之目的，於計算勞工退休年資時，非不得將
    其受僱於「現雇主」法人之期間，及其受僱於與「現雇主」
    法人有「實體同一性」之「原雇主」法人之期間合併計算，
    庶符誠實及信用原則（最高法院100年度臺上字第1016號判
    決意旨參照）。本件原告勞保先後以受僱富順雜糧行及被告
    等公司，而富順雜糧行即施玉琴與被告公司法定代理人甲○○
    為母子關係，且兩家營業地址相同，被告公司出貨單上將兩
    家併列等情，此有個人戶籍資料查詢結果、有限公司設立登
    記表、財團法人金融聯合徵信中心查詢資料、勞保資料及出
    貨單（見限閱卷第3、7至17、23至28頁、本院卷第53頁）可
    證，則原告之計算工作年資應可類推適用勞動基準法第20條
    規定，將原告在具有實體同一性之富順雜糧行及被告公司受
    僱工作年資合併計算，始符合公平正義與誠實信用原則。
㈢、茲就原告請求資遣費及退休金之金額析述如下：
1、資遣費部分：原告自109年6月30日離職日起算（該日不計入
   ），往前回溯6個月止，原告之月平均薪資為40,00元。原告
   自92年3月1日開始任職於被告公司（富順雜糧行）至109年6
   月30日離職日止，於94年7月1日勞工退休金條例實施前之舊
   制資遣年資為2年4個月（未滿1個月者以1個月計），舊制資
   遣基數為【2+1/3】（舊制資遣基數計算公式：年+月÷12），
   及自94年7月1日勞退新制施行日起之資遣年資為【14年11個
   月又29天】，新制資遣基數為【6】（新制資遣基數計算公式
   ：([年+(月+日÷30)÷12]÷2）。原告依勞退條例第12條第1項
   規定，請求被告公司給付最高6個月平均工資之資遣費2280,0
   00元（計算式：40,000元×資遣費基數6=240,000元），即屬
   有據。
2、退休金部分：按勞工工作25年以上者，得自請退休。勞工工作年資自受僱之日起算，適用本法前之工作年資，其資遣費及退休金給與標準，依其當時應適用之法令規定計算；當時無法令可資適用者，依各該事業單位自訂之規定或勞雇雙方之協商計算之。適用本法後之工作年資，其資遣費及退休金給與標準，依第55條規定計算。勞基法第53條、第84條之2。次按本條例施行前已適用勞動基準法之勞工，於本條例施行後，仍服務於同一事業單位而選擇適用本條例之退休金制度者，其適用本條例前之工作年資，應予保留。前項保留之工作年資，於勞動契約依勞動基準法第53條規定終止時，雇主應依該法規定，以契約終止時之平均工資，計給該保留年資之退休金，並於終止勞動契約後30日內發給。勞工退休金條例第11條第1項、第2項亦規定甚明。復按勞工退休金之給與標準如左：、按其工作年資，每滿1年給與2個基數。但超過15年之工作年資，每滿1年給與1個基數，最高總數以45個基數為限。未滿半年者以半年計；滿半年者以1年計。前項第1款退休金基數之標準，係指核准退休時1個月平均工資。勞基法第55條第1項第1款、第2項定有明文。原告離職前6個月平均工資為280,000元，且任職被告公司期間為自92年3月1日起至109年6月30日止，原告係於95年6月22日選擇適用勞退新制，則依勞退條例第11條規定，原告選擇新制前之3年3個月又22日工作年資（即自92年3月1日起至95年6月21日止），被告應依勞基法所規定之退休金給予辦法即舊制發給原告退休金。故原告依勞基法第55條規定，請求被告給付退休金280,000元（計算式：40,000×3.5年×2個基數＝280,000）。
㈣、又按給付無確定期限者，債務人於債權人得請求給付時，經其催告而未為給付，自受催告時起，負遲延責任。其經債權人起訴而送達訴狀，或依督促程序送達支付命令，或為其他相類之行為者，與催告有同一之效力。遲延之債務，以支付金錢為標的者，債權人得請求依法定利率計算之遲延利息。應付利息之債務，其利率未經約定，亦無法律可據者，週年利率為百分之五。民法第229 條第2 項、第233 條第1 項前段及第203 條定有明文。次按勞工退休金條例施行前已適用勞動基準法之勞工，於本條例施行後，仍服務於同一事業單位而選擇適用本條例之退休金制度者，其適用本條例前之工作年資，應予保留。前項保留之工作年資，於勞動契約依勞基法第11條、第13條但書、第14條、第20條、第53條、第54條或職業災害勞工保護法第23條、第24條規定終止時，雇主應依各法規定，以契約終止時之平均工資，計給該保留年資之資遣費或退休金，並於終止勞動契約後30日內發給。依勞退條例第12條第1項計算之資遣費，雇主應於終止勞動契約後30日內發給。依勞基法第55條第1項所定之退休金，雇主應於勞工退休之日起30日內給付。此為勞退條例第11條第2項、第12條第2項、勞基法第55條第3項分別訂有明文。本件原告前開請求被告應給付其資遣費及舊制退休金，並依上開規定，請求被告應給付其自終止勞動契約之日即109年6月30日後30日之翌日即109年7月31日起至清償日止，按週年利率5%計算之利息，即屬有據。
四、綜上所述，原告主張被告以勞基法第11條第1款事由終止兩
    造間之勞動契約，爰依前開規定，請求被告應給付其520,00
    0元（計算式：資遣費240,000元+舊制退休金280,000元=520
    ,000元），及自109年7月31日起至清償日止，按週年利率5%
    計算之利息等語，為有理由，應予准許。本件為原告請求被
    告給付之全部勝訴判決，爰依勞動事件法第44條第1、2項規
    定，依職權宣告假執行，並定被告以相當金額供擔保後，得
    免為假執行。
五、本件事證已臻明確，至於原告其餘之攻擊或防禦方法及所提
    出之證據，經本院斟酌後，認為均不足以影響本判決之結果
    ，自無一一詳予論駁之必要，併此敘明。
六、本件訴訟費用負擔之依據：民事訴訟法第第78條。
中　　華　　民　　國　　111 　年　　11　　月　　23　　日
                  勞動法庭    法　官　饒金鳳
以上正本係照原本作成
如對本判決上訴，須於判決送達後20日內向本院提出上訴狀。如
委任律師提起上訴者，應一併繳納上訴審裁判費。
中　　華　　民　　國　　111 　年　　11　　月　　23　　日
                              書記官　廖美紅